【裁判字號】    92,易,703
【裁判日期】    920429
【裁判案由】    違反醫師法
【裁判全文】
臺灣板橋地方法院刑事判決                          九十二年度易字第七０三號
    公  訴  人  臺灣板橋地方法院檢察署檢察官
    被      告  乙○○
    選任辯護人  林嫦芬律師
右列被告因違反醫師法案件，經檢察官提起公訴（九十一年度偵字第六八五八號），
本院判決如左：
    主  文
乙○○無罪。
    理  由
一、公訴意旨略以：乙○○未取得合法醫師資格，竟自民國九十年一、二月間起，在
    台北縣板橋市○○街一二七號五樓開設磁氣健康美容坊，以民俗療法即拔罐、括
    沙、推拿等方式，為客人甲○○治療脊椎酸痛，前後約七個月期間；並在店內擺
    設Ｘ光看片燈乙具，為客人執行Ｘ光片之判讀及診斷，擅自執行醫療業務。因認
    被告涉犯修正前醫師法第二十八條第一項前段之罪嫌。
二、按犯罪事實應依證據認定之，無證據不得推定其犯罪事實；又不能證明被告犯罪
    者，應諭知無罪之判決，刑事訴訟法第一百五十四條、第三百零一條第一項分別
    定有明文。又犯罪事實之認定，應憑真實之證據，倘證據是否真實尚欠明確，自
    難以擬制推測之方法，為其判斷之基礎，最高法院著有五十三年臺上字第六五六
    號判例可循。且刑事訴訟上證明之資料，無論其為直接或間接證據，均須達於通
    常一般之人均不致有所懷疑，而得確信其為真實之程度，始得據為有罪之認定，
    若其關於被告是否犯罪之證明未能達此程度，而有合理懷疑之存在，致使無從形
    成有罪之確信，根據「罪證有疑，利於被告」之證據法則，即不得遽為不利被告
    之認定，亦有最高法院七十六年度臺上字第四九八六號判例可資參照。
三、公訴人認被告涉犯右開犯行，無非係以：(一)證人甲○○指訴；(二)被告印製之名片
    乙紙（上有磁氣健康美容等字樣）；(三)經台北縣政府衛生局派員實地訪查，現場
    並擺設有Ｘ光看片燈乙具，並現場拍攝照片乙張為其論據。訊據被告乙○○固坦
    承有於前開時、地開設磁氣健康美容坊，幫客人作臉及按摩肩膀消除酸痛之事實
    ，惟堅詞否認有何違反醫師法犯行，辯稱：伊沒有幫客人治病及判讀Ｘ光片等語
    。
四、經查：
(一)、證人甲○○於偵查中僅係證述：「（問：她是否有判讀Ｘ光片？）她先生說他可
    以判讀，但我沒有給他做」等語，則被告並非要求證人甲○○提供Ｘ光片之人，
    況且證人甲○○事實上既未提出Ｘ光片，則被告事實上亦無從為證人甲○○為Ｘ
    光片之判讀診斷等醫療行為可言。是證人甲○○之證述尚不足以認定被告有何醫
    療行為。又被告印製上有磁氣健康美容等字樣之名片乙紙，實與被告有無為客人
    判讀Ｘ光片行為並無任何關聯；再者，雖台北縣政府衛生局派員實地訪查被告開
    設之上開磁氣健康美容坊發現，現場擺設有Ｘ光看片燈乙具，並經拍攝存卷之現
    場照片乙張，然現場既無客戶，亦查無被告在現場為人從事醫療行為，尚難以此
    遽認被告有擅自執行醫療業務。
(二)、又被告雖曾於接受台北縣衛生局訪問時陳稱：「一般都是客人自動去照Ｘ光片後
    拿予伊參考酸痛在何處，伊依酸點再予以舒緩，減輕腰酸背痛」等語，惟其於本
    院審理中進一步陳述稱：「訪談當時我確實有說過這樣的話，我的意思是說因為
    作臉的客人長骨刺，她有去照過Ｘ光片，後來看到我那裡有Ｘ光看片燈，所以她
    說要拿Ｘ光片來照照看。但是我只有看過鄰居陳儀伶的片子而已，她大約是六十
    歲的婦人，當時是她教我看片子，她當時剛剛好照完片子回來，她是在睡我那裡
    的電磁波床，到我家去的時候剛好看到我那裡的讀片機，並且她主動告訴我她的
    痛點在哪裡」等語，核與證人丙○○於本院審理時結證稱：「我是因為脊椎不舒
    服去看台安醫院作健康檢查，醫生告訴我第五節脊椎有骨刺，我經過乙○○那裡
    的時候，心理想說我們是鄰居，就把Ｘ光片從醫院拿回來的時候順便拿去給她看
    ，就只有去過那麼一次而已，但是乙○○她說她也看不出來」等情相符合。而按
    行政院衛生署於八十二年十一月十九日以衛署醫字第八二○七五六五六號公告不
    列入醫療管理之行為有二：(1)未涉及接骨或交付內服藥品，以傳統之推拿手法，
    或使用民間習用之外敷膏藥、外敷生草藥與藥洗，對運動跌打損傷所為之處置行
    為。(2)未使用儀器、未交付或使用藥品，或未有侵入性，而以傳統習用方式，對
    人體疾病所為之處置行為。如藉按摩、指壓、刮痧、腳底按摩、收驚、神符、香
    灰、拔罐、氣功與內功之功術等方式，對人體疾病所為之處置行為。則被告既僅
    自承有觀看過Ｘ光片後供自己參考酸痛何處，並無對客人加以解說判讀及診斷之
    行為，衡情此與一般人求助於民俗療法時，由自己主述並自行指出酸痛之處請求
    施以按摩情形並無何差異，是癸諸前揭行政院衛生署函述文義，被告所自承之上
    述行為尚屬民俗療法許可之範圍。此外，復查無其他積極事證足認被告有何違反
    醫師法之犯行，依前開之說明及罪疑惟輕之刑事訴訟原則，被告之犯罪尚屬不能
    認明，依法應為無罪之諭知。
據上論斷，應依刑事訴訟法第三百零一條第一項，判決如主文。
本案經檢察官許景森到庭執行職務。
中      華      民      國      九十二      年    四    月    二十九    日
      臺灣板橋地方法院刑事第六庭
                                          法  官  林淑婷
右正本證明與原本無異。
如不服本判決，應於判決送達後十日內，向本院提出上訴狀。
                                          書記官  廖貞音
中      華      民      國      九十二      年    四    月    二十九    日


司法院資訊處製作；財團法人民間司法改革基金會備份。
